臺灣屏東地方法院刑事判決
111年度易字第201號
公  訴  人  臺灣屏東地方檢察署檢察官
被      告  池鳳址


上列被告因竊盜案件，經檢察官提起公訴（111年度偵字第1624
號），本院判決如下：
    主  文
池鳳址犯竊盜罪，處拘役貳拾日，如易科罰金，以新臺幣壹仟元
折算壹日。
    事  實
一、池鳳址意圖為自己不法之所有，基於竊盜之犯意，於民國11
    0年12月23日7時6分前某時，在屏東縣○○鄉○○路00號旁空地
    上，徒手竊取戴鯉鋒所有停放該處之電動輔助自行車1臺，
    得手後牽行該電動輔助自行車離去。嗣經警於接獲報案後調
    閱案發地點周遭監視器畫面，循線在池鳳址位於屏東縣○○鄉
    ○○路00號住處之倉庫查獲並扣得該電動輔助自行車（已發還
    戴鯉鋒），而悉上情。
二、案經屏東縣政府警察局枋寮分局報告臺灣屏東地方檢察署檢
    察官偵查起訴。
    理  由
壹、證據能力部分：
    按被告以外之人於審判外之陳述，雖不符刑事訴訟法第159
    條之1至之4等4條規定，而經當事人於審判程序同意作為證
    據，法院審酌該言詞陳述或書面陳述作成時之情況，認為適
    當者，亦得為證據；當事人、代理人或辯護人於法院調查證
    據時，知有刑事訴訟法第159條第1項不得為證據之情形，而
    未於言詞辯論終結前聲明異議者，視為有前項之同意，同法
    第159條之5定有明文。本判決所引下列供述證據，被告池鳳
    址於本院準備程序及審理中均不爭執證據能力（本院卷第12
    2、128頁），且檢察官、被告於言詞辯論終結前，均未聲明
    異議，本院審酌相關言詞陳述或書面陳述作成時之情況，並
    無違法不當之情形或證明力明顯過低之瑕疵，依刑事訴訟法
    第159條之5規定，認均有證據能力。至其餘資以認定本案犯
    罪事實之非供述證據，經查無違反法定程序取得之情形，依
    刑事訴訟法第158條之4反面解釋，應均有證據能力。
貳、認定犯罪事實所憑之證據及理由：
一、訊據被告固坦承其有於前揭時、地將上開電動輔助自行車牽
    離現場等情，然矢口否認有何竊盜犯行，辯稱：我是用牽的
    ，不是用偷的。我只有用牽的，又沒有用騎的，沒有那麼嚴
    重。是有不應該，但不是偷云云（本院卷第120至122、133
    頁）。
二、經查：
　㈠被告有於上開時、地，將證人即被害人戴鯉鋒所有停放該處
    之上開電動輔助自行車牽離現場，嗣經警接獲報案後調閱監
    視器畫面，循線在被告上址住處之倉庫查獲並扣得上開電動
    輔助自行車等情，業經被告於本院準備程序中坦承在卷（本
    院卷第120至121頁），核與證人戴鯉鋒於警詢中之證述互有
    相符（警卷第13至15頁），並有員警偵查報告、贓物認領保
    管單、屏東縣政府警察局枋寮分局扣押筆錄、扣押物品目錄
    表、蒐證照片、監視器錄影畫面擷圖等件在卷可參（警卷第
    5、25至31、35至45頁），是此部分事實，足堪認定。
　㈡被告未經證人戴鯉鋒同意即擅自將上開電動輔助自行車牽離
    證人戴鯉鋒所停放之處等情，已據證人戴鯉鋒於警詢中證述
    ：我於110年12月23日6時整上班，將上開電動輔助自行車停
    放於朋友家（屏東縣○○鄉○○路00號）旁空地，然後於110年1
    2月23日7時40分許返回原地時，發現我的電動輔助自行車不
    見。我是回來發現不見，才驚覺遭到他人竊取等語明確（警
    卷第13至14頁），可見被告確實係未經同意而取走證人戴鯉
    鋒所有之動產，且該動產亦尚在證人戴鯉鋒管領支配下，僅
    因證人戴鯉鋒停放後即前往上班離開現場，現實管領力一時
    處於遠距、鬆弛之狀態，證人戴鯉鋒仍清楚知悉其將上開電
    動輔助自行車停放何處，上開電動輔助自行車並未脫離證人
    戴鯉鋒之持有支配，與遺失物或其他離本人所持有之物不同
    。另被告於110年12月23日7時6分前某時，將上開電動輔助
    自行車牽離現場後，係牽至其上址住處之倉庫存放，其後直
    至110年12月23日14時30分許，始為警循線查扣，有員警偵
    查報告、屏東縣政府警察局枋寮分局扣押筆錄、扣押物品目
    錄表、蒐證照片、監視器錄影畫面擷圖附卷可佐（警卷第5
    、27至31、35至45頁），堪認被告於將上開電動輔助自行車
    牽離證人戴鯉鋒原停放處時，即已破壞他人持有支配關係，
    移入自己實力支配之下，該當竊盜行為。再觀諸蒐證照片（
    警卷第41至43頁），上開電動輔助自行車外觀完好無缺，並
    無滿布蜘蛛網或沾染灰塵之情，又係證人戴鯉鋒於遭竊前甫
    騎往上開地點停放，此據證人戴鯉鋒於警詢中證述如前，可
    證上開電動輔助自行車係功能正常、可供使用之物，絕無誤
    認為無主物之虞。被告將上開電動輔助自行車牽行移動之距
    離非短，且牽行加上存放時間亦已超過7小時，復係牽至自
    己管領之住處倉庫內，其無任何合法權源，未經證人戴鯉鋒
    同意即取走上開外觀及功能均完好之電動輔助自行車，牽離
    現場置於自己實力支配下後，大費周章牽至自己管領之住處
    倉庫內存放，足可顯現其主觀上具有不法所有意圖及竊盜故
    意。
　㈢被告於本院準備程序中供稱：偷是趁著沒有人在的時候去偷
    ，例如打破東西、沒有讓對方知道，偷是偷錢，偷錢我當然
    會放口袋不讓別人知道，如果是家人的話要跟對方講，是跟
    你拿錢這樣。「沒有人在的時候，去把東西拿走，不告訴他
    」是偷等語（本院卷第120至121頁），可知被告對於竊盜之
    意義，已有概略之基本社會常識，而經本院於準備程序中為
    確認有無安排精神鑑定之必要，循其思路質以：你拿走的時
    候是否有人在等語，被告則又答非所問供稱：我是撿東西云
    云（本院卷第121頁），刻意迴避此一問題，可見被告主觀
    上實已知悉縱然親如家人，亦應取得他人同意後，始可取走
    他人管領之物品，否則將構成竊取，然其對於是否有經證人
    戴鯉鋒在場同意而取走上開電動輔助自行車之問題，採取刻
    意迴避之態度，故其辯稱：東西是撿的，地上撿的，怎麼會
    是偷；我是牽，不是偷；我是有不應該，但不是偷云云（本
    院卷第131、133至134頁），主張其行為非竊盜云云，自無
    足採。
　㈣被告又辯稱：耳朵出現聲音，所以要去牽云云（本院卷第130
    頁），惟被告亦於本院審理中自陳：那個聲音說另一個世界
    的可怕，那個聲音沒有叫我牽腳踏車，沒有精神疾病導致我
    一定要牽腳踏車，沒有主張精神障礙抗辯等語（本院卷第13
    2頁），可見被告縱使自認耳朵出現聲音云云，該聲音亦未
    指示被告非將上開電動輔助自行車牽離現場不可，則該「聲
    音」與被告牽離上開電動輔助自行車之行為間，尚難認彼此
    間有何原因、結果之關係存在。且被告自陳無精神疾病，則
    被告有無精神障礙或其他心智缺陷之生（病）理原因，已屬
    可疑。另被告於警詢中係稱：另外一個世界的人告訴我這臺
    腳踏車要給我騎，我才去牽云云（警卷第9頁），此與前述
    其於本院審理中所稱：那個聲音說另一個世界的可怕，那個
    聲音沒有叫我牽腳踏車等語（本院卷第132頁）未盡相符，
    則該「聲音」究係使被告認知「這臺腳踏車要給我騎」或「
    另一個世界的可怕；沒有叫我牽腳踏車」？被告前後供述並
    不一致，究竟有無該「聲音」存在及有無使被告產生堅定不
    移、非竊車不可之信念，均有可疑。至心理結果方面，被告
    對於竊取之意義已有與一般人相同之基本概念，前已敘及，
    被告復供稱：偷是趁著沒有人在的時候去偷；沒有那麼嚴重
    ；我知道東西放在路邊不能亂拿；我是有不應該等語（本院
    卷第120、122、133至134頁），可見被告已知社會生活中係
    存在法律秩序，如有違反將遭受輕重不同程度之處罰，被告
    承認其行為「不應該」，僅自認其行為「不嚴重」，故被告
    仍知悉其行為係社會規範所不容許、不應該之事，其行為將
    遭受懲罰，並以為懲罰應不會太嚴重，憑此而論，尚難認被
    告辨識其行為違法之能力有何不能或顯著降低之情況。再者
    ，被告已坦認其所謂「聲音」並無指示其非牽走上開電動輔
    助自行車不可，並且由被告於本院準備程序中供稱：我不是
    第一次，是好幾次經過，後來就牽出來等語（本院卷第130
    頁），可知被告係先數次經過、觀察情況後，經由思考判斷
    ，始於證人戴鯉鋒持有支配關係鬆弛之狀態，將上開電動輔
    助自行車牽行離去，亦難認被告依其辨識而行為之能力有何
    欠缺或顯著減低之情形。
三、綜上所述，本件事證明確，被告所辯係屬事後飾卸之詞，委
    無可採，其竊盜犯行洵堪認定，應依法論科。
參、論罪科刑：
一、核被告所為，係犯刑法第320條第1項之竊盜罪。
二、爰審酌被告因一己之私竊取財物，侵害他人財產權，所為實
    應非難，且犯後否認犯行之態度，亦應為不利之考量。惟念
    其所竊取之上開電動輔助自行車已發還被害人，此有贓物認
    領保管單存卷可考（警卷第25頁），犯罪所生損害已有部分
    減輕。兼衡其犯罪動機、目的、手段、於本院審理中自陳之
    智識程度、生活狀況及檢察官之求刑（本院卷第133至134頁
    ）等一切情狀，量處如主文所示之刑，並諭知易科罰金之折
    算標準。
肆、沒收：
    被告竊得之上開電動輔助自行車已發還被害人，前已敘及，
    依刑法第38條之1第5項規定不宣告沒收。
據上論斷，應依刑事訴訟法第299條第1項前段，刑法第320條第1
項、第41條第1項前段，刑法施行法第1條之1第1項，判決如主文
。
本案經檢察官陳新君提起公訴，檢察官王光傑到庭執行職務。
中　　華　　民　　國　　111 　年　　6 　　月　　2 　　日
                  刑事第三庭　法　官　楊子龍
以上正本證明與原本無異。
如不服本判決應於收受判決後20日內向本院提出上訴書狀，並應
敘述具體理由；其未敘述上訴理由者，應於上訴期間屆滿後20日
內向本院補提理由書（均須按他造當事人之人數附繕本）「切勿
逕送上級法院」。
中　　華　　民　　國　　111 　年　　6 　　月　　2 　　日
                              書記官  許珍滋
附錄論罪科刑法條：
中華民國刑法第320條
意圖為自己或第三人不法之所有，而竊取他人之動產者，為竊盜
罪，處5年以下有期徒刑、拘役或50萬元以下罰金。
意圖為自己或第三人不法之利益，而竊佔他人之不動產者，依前
項之規定處斷。
前二項之未遂犯罰之。